【裁判字號】    98,易,1328
【裁判日期】    980622
【裁判案由】    竊盜
【裁判全文】
臺灣臺中地方法院刑事判決              98年度易字第1328號
公  訴  人  臺灣臺中地方法院檢察署檢察官
被      告  甲○○
                    （現另案在臺灣臺中監獄執行）
上列被告因竊盜案件，經檢察官提起公訴（98年度偵字第7322號
），本院判決如下：
    主    文
甲○○竊盜，累犯，處有期徒刑捌月；扣案之鑰匙壹支沒收。又
攜帶兇器竊盜，累犯，處有期徒刑柒月。應執行有期徒刑壹年貳
月；扣案之鑰匙壹支沒收。
    犯罪事實
一、甲○○於民國95年間，曾犯竊盜罪、施用第一級毒品罪、偽
    造印文罪，經臺灣雲林地方法院及本院分別判處有期徒刑四
    月、一年、四月，減為有期徒刑二月、六月、二月，定應執
    行刑為有期徒八月確定，並於96年7月16日執行完畢。猶不
    知悔改，復因毒品案件遭通緝，為取得交通工具及避免被查
    緝，竟意圖為自己不法之所有，(一)於97年12月30日上午6時
    許，在南投縣埔里鎮○○○街137巷6號前，持其所有之鑰匙
    一支，竊取李淑敏所有交由乙○○使用停在該處車牌號碼03
    25-LF號之自用小客車。(二)於98年1月3日凌晨4時許，在雲林
    縣四湖鄉○○路64-5號前，持客觀上具有危險性可供兇器使
    用長約二十公分之扳手一支，竊取丁○○所有停在該處車牌
    號碼3532-SX號自用小客車之車牌二面，得手後，將之懸掛
    在前揭竊得之自用小客車上使用，並將該自用小客車原有之
    0325-LF號車牌丟棄，經過一段時間，又將該二面3532-SX號
    車牌拆下，置放在該部自用小客車後車箱內，改掛自朋友張
    家慈處所取得之9451-NJ號車牌。嗣因另涉其表哥丙○○家
    中竊盜案，警察為偵辦該案及緝捕甲○○，乃經由丙○○之
    檢舉，得知甲○○所使用之該部自用小客車係贓車，並於98
    年1月29日16時30分許，鎖定該部自用小客車，在南投縣埔
    里鎮太陽廟前展開攔捕，惟遭甲○○抗拒逃逸，甲○○知道
    警察已在追查該部自用小客車後，即將之置放在南投縣國姓
    鄉○○路○段路旁，經警於當天21時許至該處尋獲，並發現
    後車箱內之該二面3532-SX號車牌，及扣得前揭竊取該部自
    用小客車之鑰匙一支。
二、案經南投縣政府警察局埔里分局報請臺灣南投地方法院檢察
    署呈請臺灣高等法院臺中分院檢察署函轉臺灣臺中地方法院
    檢察署檢察官偵查起訴。
    理    由
一、上揭犯罪事實業據被告甲○○於警詢、檢察官偵訊中及本院
    審理時坦承不諱，核與被害人乙○○、丁○○於警詢中指訴
    前揭兩案財物失竊之情節相符（乙○○、丁○○之陳述，依
    刑事訴訟法第159條之5第2項之規定，有證據能力）。並有
    被害人乙○○、丁○○各自領回前揭自用小客車及車牌之贓
    物認領保管單二紙、該贓車及車牌被尋獲後所拍攝之照片四
    張（參南投地檢署偵字卷第13-16頁）附卷可稽，並有扣案
    之鑰匙一支足憑。又(一)起訴書雖依據被告於警詢中之自白，
    記載被告係持T字型扳手一支，撬開該部自用小客車之車門
    ，惟此經被告於檢察官偵訊中及本院審理時否認在卷（參臺
    中地檢署偵字卷第4頁、本院卷第61頁筆錄），並辯稱其係
    以扣案鑰匙打開車門等語（參本院卷第62頁筆錄）。茲因被
    告警詢中之自白已因偵、審中翻異前詞而有瑕疵，且無其他
    證據足資證明被告確有持T字型扳手撬開車門，參以被告已
    坦承本件犯行，自無就竊取方式故為隱瞞之理，及扣案鑰匙
    既可啟動車子，自亦可能開啟車門等情，本院認為被告應係
    持扣案鑰匙竊取該部自用小客車。(二)被告於本院另稱：伊遭
    警攔捕逃逸之後，伊表哥丙○○問伊要不要自己進來（即入
    監）執行，伊回說等毒癮戒好自己會去報到，伊表哥又說警
    察在查那部車，伊跟伊表哥說那部車是贓車，並說車子現在
    放在北山的空地，伊叫伊表哥跟警察講那是贓車，放在何處
    ，但沒有說車內還有兩面偷來的車牌，後來警察於當晚就去
    把那部車拖回去，伊這樣的行為，不知是否符合自首的條件
    等語。茲按刑法第62條所定自首減刑，係以對於未發覺之犯
    罪，在偵查犯罪職權之公務員知悉犯罪事實及犯人之前，向
    職司犯罪偵查之公務員坦承犯行，並接受法院之裁判而言，
    苟職司犯罪偵查之公務員已知悉犯罪事實及犯罪嫌疑人後，
    犯罪嫌疑人始向之坦承犯行者，為自白，而非自首，而所謂
    發覺，不以有偵查犯罪之機關或人員確知其人犯罪無誤為必
    要，僅須有確切之根據得為合理之可疑者，亦屬發覺（參最
    高法院97年台上字第5969號判決）。而查證人即承辦本案
    之小隊長廖宜宏於98年6月8日在本院審理中具結證稱：「（
    問：本件你是如何查獲到這部贓車？）被告之前涉嫌竊盜案
    件，經線民檢舉，他目前開的那部車是贓車，他從國姓開往
    埔里的方向，我們就前往攔截，但沒有攔到，被他逃逸」、
    「（問：你們如何知道贓車停放的地點？）他逃逸之後，我
    們在找他，他有透過他的朋友跟我們偵查隊說他的車子放在
    北山所轄區那個地方」、「（問：他的朋友是何人？）是他
    的女朋友跟我們偵查隊的人講的」、「（問：你說是根據線
    民的檢舉，懷疑被告所開的是贓車，線民有無說清楚，被告
    開的是哪部車子？）有，有說本件這部失竊車的特徵，有講
    顏色、車型、廠牌」、「（問：檢舉的人說是什麼特色是否
    還記得？）馬自達廠牌，銀色的轎車」、「（問：線民是否
    丙○○或是被告女朋友？）是丙○○」、「（問：丙○○在
    何處跟你講？）他說被告開這部車從國姓鄉要往埔里的方向
    ，我們才過去攔截」（參本院卷第51-52頁筆錄），證人
    即承辦本案之偵查佐王榮藤於98年6月8日在本院審理中具結
    證稱：「（問：丙○○去檢舉有無製作筆錄？）當時情況比
    較緊急，丙○○報給我們車號之後，我們就出勤，沒有製作
    筆錄」、「（問：丙○○報什麼車號給你們？）張嘉崇所有
    的9451-NJ，丙○○跟我們講車號的時候，我們先查車牌車
    籍資料，結果發現車牌號碼與車身不符，我們就很確定那部
    車是贓車」（參本院卷第55-56頁筆錄），證人丙○○於
    98年6月8日在本院審理中具結證稱：「（問；方才證人廖宜
    宏、王榮藤說本件是你跟他們講被告開的銀色馬自達懸掛94
    51-NJ車牌車子，是贓車，是否如此？）對」、「（問：何
    時跟警察講的？）過年的時候家裡失竊，就懷疑是被告，很
    多天找到被告，他女朋友的爸爸要帶我們過去找他，但被他
    跑掉，我問他女朋友，被告開什麼車，她女朋友的姐姐說那
    臺是贓車，因為他女朋友的姐姐的男朋友也有跟被告一起去
    到我家偷東西」、「（問：你跟今天到庭的這兩位證人講的
    嗎？）我打電話給組長，組長再請今天的兩位證人過來辦案
    」、「（問：你當時跟組長講這部贓車，你如何形容？）那
    天為了我家的竊案，要去抓被告，結果被他跑掉，我就問被
    告女朋友的姐姐，被告開的是什麼車，她跟我說是M3銀色的
    車，懸掛什麼車號的車牌，我就跟警察講」、「（問：被告
    有無打電話跟你說他現在車子停在那裡，叫你通知警察去把
    車子開回來？）沒有」（參本院卷第57-58頁筆錄）。綜上
    可知，雖然警察在尋獲該部自用小客車之前，尚不知它的真
    正身分，惟警察在攔捕被告之前，即已由丙○○處得知被告
    所開之銀色馬自達車子係贓車，並經由查詢該部車子所懸掛
    之9451-NJ號車牌之車籍資料，得知車牌號碼與車身不符，
    而有確切之根據得為合理可疑該部自用小客車係贓車，依前
    揭最高法院判決意旨，警察於未逮獲被告之前，即已發覺該
    部自用小客車係贓車，被告可能涉犯竊盜罪嫌，是以被告於
    被攔捕逃逸後，無論其係告知其女朋友或丙○○該部車子之
    停放處，有無囑咐被告知之人轉告警察，則均已在警察發覺
    其犯罪之後；又被告自稱其請丙○○轉告警察該部贓車停放
    處時，並未提及有竊取該二面3532-SX號車牌之事，此部分
    係警察在尋獲前揭自用小客車之後，才發現該二面車牌，並
    經由查詢車籍資料，始知係被害人丁○○失竊之物；另被告
    逃逸後，並未主動接受裁判，直至98年2月2日被緝獲入監執
    行他案（參臺灣高等法院被告前案紀錄表）。從而本件被告
    兩次竊行均與刑法自首之要件不符。本件事證明確，被告犯
    行應堪認定。
二、被告持以竊取3532-SX號車牌之扳手，雖未經扣案，但被告
    供稱該物是鐵製器械，長約二十公分（參本院卷第26頁筆錄
    ），可拆卸以螺絲鎖緊之車牌，足認為有使人生命身體安全
    發生危險之虞，為可供兇器使用之物，又車牌均係以螺絲鎖
    緊固定，徒手甚難拆卸，此乃眾所週知之事，故被告供稱其
    係以扳手拆卸車牌，與常情相符，堪信為真。核被告所為第
    一案（竊取自用小客車部分）係犯刑法第320條第1項之普通
    竊盜罪，公訴人認係犯刑法第321條第1項第3款之攜帶兇器
    竊盜罪，尚有未洽（詳前述），起訴法條應予變更，第二案
    （竊取車牌部分）係犯刑法第321條第1項第3款之攜帶兇器
    竊盜罪。又被告所犯兩案，係犯意各別，行為互異，應予
    分論併罰。被告於95年間，曾犯竊盜罪、施用第一級毒品
    罪、偽造印文罪，經臺灣雲林地方法院及本院分別判處有期
    徒刑四月、一年、四月，減為有期徒刑二月、六月、二月，
    定應執行刑為有期徒八月確定，並於96年7月16日執行完畢
    ，此有臺灣高等法院被告前案紀錄表一份在卷可按，被告受
    徒刑之執行完畢後，五年以內故意再犯本件有期徒刑以上之
    罪，為累犯，依刑法第47條第1項之規定，所犯兩案均應加
    重其刑。爰審酌被告犯後自始坦認所為態度良好，兩案之被
    害人均已領回所失竊之物，第一案之情節較為重大，及被告
    素行不良一再犯竊盜罪，所為影響社會治安非微等一切情狀
    ，分別量處如主文所示之刑，並定其應執行之刑。扣案之鑰
    匙一支，係被告所有供犯第一案所用之物，此經被告陳明在
    卷，依刑法第38條第1項第2款之規定，併予宣告沒收。另被
    告用以犯第二案所用之扳手並未扣案，被告且稱該支扳手係
    自第一案之自用小客車內取得，非其所有，故未併為沒收之
    宣告，附此敘明。
據上論斷，應依刑事訴訟法第299條第1項前段、第300條，刑法
第320條第1項、第321條第1項第3款、第47條第1項、第51條第5
款、第38條第1項第2款，刑法施行法第1條之1第1項、第2項前段
，判決如主文。
中    華    民    國    98    年    6     月    22    日
                        法  官  李秋娟
以上正本證明與原本無異。
如不服本判決應於收受送達後10日內向本院提出上訴書狀，並應
敘述具體理由；其未敘述上訴理由者，應於上訴期間屆滿後20日
內向本院補提理由書（均須按他造當事人之人數附繕本）「切勿
逕送上級法院」。
                        書記官   簡芳敏
中    華    民    國    98    年    6     月    22    日
附錄論罪科刑法條
中華民國刑法第320條第1項（普通竊盜罪）
意圖為自己或第三人不法之所有，而竊取他人之動產者，為竊盜
罪，處5年以下有期徒刑、拘役或5百元以下罰金。
中華民國刑法第321條第1項第3款：
犯竊盜罪而有左列情形之一者，處6月以上、5年以下有期徒刑：
三、攜帶兇器而犯之者。


司法院資訊處製作；財團法人民間司法改革基金會備份。
